【裁判字號】    99,司財管,19
【裁判日期】    990728
【裁判案由】    指定遺產管理人
【裁判全文】
臺灣板橋地方法院民事裁定            99年度司財管字第19號
聲  請  人  華南商業銀行股份有限公司
法定代理人  乙○○
上列聲請人聲請對被繼承人丁○○指定遺產管理人事件，本院裁
定如下：
    主    文
指定丙○○（男、民國○○○年○月○日生、身分證統一編號：
Ｚ 000000000號、籍設臺北縣樹林市○○街133 號3 樓
）為被繼承人丁○○（女、民國○○○年○月○○○日生、身分
證統一編號：Ｚ 000000000號、生前籍設臺北縣樹林市
○○路335巷6弄18號7樓）之遺產管理人。
程序費用由被繼承人丁○○之遺產負擔。
    理    由
一、按繼承開始時，繼承人之有無不明，而無親屬會議或親屬會
    議未於1 個月內選定遺產管理人者，利害關係人或檢察官得
    聲請法院選任遺產管理人，並由法院依公示催告程序，定6
    個月以上之期限，公告繼承人，命其於期限內承認繼承；又
    被繼承人之所有繼承人均拋棄其繼承權者，亦準用關於無人
    承認繼承之規定，民法第1177條、第1178條第2 項、第1176
    條第6 項定有明文。
二、本件聲請意旨略以：被繼承人丁○○於民國94年4 月11日向
    聲請人簽立個人購車及購屋貸款契約，目前借款餘額二筆合
    計新台幣貳佰貳拾捌萬陸仟伍佰伍拾肆元正，此有個人契約
    影本二份及增補契約影本乙份、附放款戶資料查詢申請單影
    本乙份為證。惟被繼承人於99年2 月22日死亡，法定繼承人
    中無配偶及子女，其父母及兄弟姊妹皆已拋棄繼承，另祖父
    母皆已死亡，無第四順位繼承人，是否仍有應繼承之人不明
    ，而其親屬會議並未於一個月內選定遺產管理人，致聲請人
    對上開遺產無法行使權利。聲請人基於被繼承人之債權人地
    位，以利害關係人之身分，爰依民法第1178條第2 項之規定
    ，狀請本院准予裁定選任被繼承人之兄丙○○為被繼承人丁
    ○○之遺產管理人等語。
三、經查，本件聲請人主張被繼承人丁○○於94年4 月11日向聲
    請人簽立借貸契約，惟被繼承人於99年2 月22日死亡，其所
    有繼承人全部拋棄繼承，聲請人為被繼承人之債權人之事實
    ，業據提出個人契約影本二份及增補契約影本乙份、附放款
    戶資料查詢申請單影本乙份、被繼承人之除戶戶籍謄本、被
    繼承人親屬之戶籍謄本等件在卷為憑，聲請人之代理人甲○
    ○復到庭陳述明確（參見本院99年7 月6 日非訟事件筆錄）
    。又本院依職權調閱99年度司繼字第524 號卷查明被繼承人
    丁○○之法定繼承人皆已辦理拋棄繼承，自應認聲請人所述
    情節為真實。且被繼承人之兄丙○○亦到院表達願意擔任遺
    產管理人（參見本院99年7 月23日非訟事件筆錄）。從而，
    本院認聲請人以利害關係人身分，聲請指定被繼承人之兄丙
    ○○為被繼承人丁○○之遺產管理人，核與首揭規定尚無不
    合，應予准許。
四、至被繼承人丁○○之繼承人既均拋棄繼承，其遺產依民法第
    1176條第6 項準用關於無人承認繼承之規定，依同法第1185
    條規定，於清償債權並交付遺贈物後，如有賸餘，應歸屬國
    庫。
五、依非訟事件法第21條第2 項，民事訴訟法第78條、第95條，
    裁定如主文。
六、如對本裁定抗告須於裁定送達後10日內向本院提出抗告狀，
    並應繳納抗告費新台幣壹仟元。
中    華    民    國    99    年    7     月    28    日
                  家事法庭  司法事務官  朱曉娟

司法院資訊處製作；財團法人民間司法改革基金會備份。
